【裁判字號】    89,交上易,237
【裁判日期】    890930
【裁判案由】    過失致死
【裁判全文】
臺灣高等法院高雄分院刑事判決          八十九年度交上易字第二三七號
    上訴人  台灣屏東地方法院檢察署檢察官
    被  告  葉六妹
          （即甲○○○
右上訴人因被告過失致死案件，不服臺灣屏東地方法院八十九年度交訴字第一一六號
中華民國八十九年九月三十日第一審判決（起訴案號：臺灣屏東地方法院檢察署八十
九年度偵字第三七九七號），提起上訴，本院判決如左：
      主      文
原判決撤銷。
葉六妹因過失致人於死，處有期徒刑陸月，如易科罰金，以佰元折算壹日。
      事      實
一、葉六妹未經考領駕駛執照，明知無駕照不得騎駛機車，仍於民國八十九年四月十
    八日下午時分駕駛車號ＷＯＩ─五九一號輕型機車，沿省道台一線佳冬戰備跑道
    由南向北行駛，行至該路段北上四二七點三公里時，暫停於該路段路肩處，欲左
    轉往石光村方向行駛，原應注意轉彎車應讓直行車先行，且應看清來往車輛以避
    免危險之發生，而依當時天候良好，視距無礙之客觀情形，並無不能注意之情事
    ，竟疏未注意，即予貿然左轉，斯時，適有林瓊霓騎駛車號ＰＨＫ─七七○號重
    型機車，同向在後行駛至該處，亦疏未注意其車前狀況，兩車閃避不及而擦撞，
    雙方均倒地受創，林瓊霓因而左顳部顱骨骨折、急性硬腦膜下出血併瀰漫性腦挫
    傷性出血，經送醫急救，延至同月二十九日上午九時許仍告不治死亡。
二、案經屏東縣警察局枋寮分局報請臺灣屏東地方法院檢察署檢察官相驗後自動檢舉
    偵查起訴。
     理  由
一、訊據被告葉六妹（起訴書誤載甲○○○）就前揭事實坦承不諱，復有道路交通事
    故調查報告表暨警繪現場圖及車禍現場照片六張可稽。而林瓊霓確因本件車禍事
    故致左顳部顱骨骨折、急性硬腦膜下出血併瀰漫性腦挫傷性出血，經送醫急救，
    延至同月二十九日上午九時許不治死亡，亦經臺灣屏東地方法院檢察署檢察官督
    同法醫師相驗明確，並有勘驗筆錄、驗斷書、相驗屍體證明書及相驗屍體照片九
    張足憑。按汽車（包括機器腳踏車，下同）行駛至無號誌而無交通警察指揮之交
    岔路口，未劃分幹、支線或同為幹線道或支線道者，轉彎車應暫停讓直行車先行
    ，道路交通安全規則第一百零二條第一項第二款定有明文。被告騎乘機車自應注
    意上述交通安全規則，且依當時天候良好，視距無礙之客觀情形，又非不能注意
    ，詎竟疏未注意看清來往車輛，未待直行車輛通過即貿然左轉，以致肇事使人死
    亡，故被告對本件交通事故之發生有過失已屬顯然。又本件車禍事故經送台灣省
    高屏澎區車輛行車事故鑑定委員會鑑定結果，亦認被告無照駕駛機車違規左轉未
    讓直行車先行，為肇事主因，有該委員會函暨所附鑑定意見書在卷可參。茲林瓊
    霓既因被告駕車肇事之過失行為而死亡，其間即有相當因果關係至明。至林瓊霓
    騎駛機車未注意車前狀況，就本件交通事故之發生，同有過失，惟無解於被告之
    過失責任。被告雖又辯稱：伊有看前後左右無車，被害人之機車還很遠，伊才左
    轉的云云。惟被告果有看清左後方無來車，又如何於甫左轉時即與被害人之機車
    擦撞，顯見被告並未注意後方來車，而讓直行車先行甚明。被告所辯，顯係卸責
    之詞，殊無足採。綜上所，本件事證明確，被告之犯行洵堪認定。
二、查被告因過失致人於死，核其所為，係犯刑法第二百七十六條第一項之過失致人
    於死罪。被告無駕駛執照駕駛汽車，因而致人於死，應依道路交通管理處罰條例
    第八十六條第一項加重其刑。
三、原審論處被告罪刑，固無不合，惟被告犯罪後，除被害人家屬領取強制汽車責任
    險之保險金新台幣一百二十萬元外，迄未與被害人家屬成立和解，態度欠佳，原
    審對之量處有期徒刑六月，又予宣告緩刑三年，尚非妥適。檢察官上訴意旨執此
    指摘原判決不當，非無理由，自應由本院將原判決撤銷改判。爰審酌被告之過失
    為肇事主因，被害人同有過失，被告犯罪後迄未與被害人家屬成立和解，及被告
    尚無前科非行，有刑案資料查註紀錄表附卷可稽，素行尚好等一切情狀，仍如原
    審量處有期徒刑陸月，如易科罰金以佰元折算壹日。
據上論結，應依刑事訴訟法第三百六十九條第一項前段、第三百六十四條、第二百九
十九條第一項前段、道路交通管理處罰條例第八十六條第一項、刑法第二百七十六條
第一項、第四十一條，罰金罰鍰提高標準條例第一條前段、第二條，判決如主文。
本案經檢察官張其主到庭執行職務。
中    華    民    國      九十      年       一      月     三十一      日
                              臺灣高等法院高雄分院刑事第五庭
                                  審判長法官  吳水木
                                        法官  趙文淵
                                        法官  洪慶鐘
右正本證明與原本無異。
不得上訴。
                                      書記官  陳金卿
中    華    民    國      九十      年       二       月      二        日
附錄：本判決論罪科刑法條：
刑法第二百七十六條第一項：
因過失致人於死者，處二年以下有期徒刑、拘役或二千元以下罰金。
                                                                        Ｆ


司法院資訊處製作；財團法人民間司法改革基金會備份。
